【裁判字號】    89,台上,2626
【裁判日期】    890511
【裁判案由】    違反槍砲彈藥刀械管制條例
【裁判全文】
最高法院刑事判決                              八十九年度台上字第二六二六號
    上  訴  人  甲○○
右上訴人因違反槍砲彈藥刀械管制條例案件，不服台灣高等法院中華民國八十九年一
月二十日第二審判決（八十八年度上訴字第四五二四號，起訴案號：台灣板橋地方法
院檢察署八十七年度偵字第一六九三八號），提起上訴，本院判決如左：
    主  文
上訴駁回。
    理  由
按刑事訴訟法第三百七十七條規定，上訴於第三審法院，非以判決違背法令為理由，
不得為之。是提起第三審上訴，應以原判決違背法令為理由，係屬法定要件。如果上
訴理由狀並未依據卷內訴訟資料，具體指摘原判決不適用何種法則或如何適用不當，
或所指摘原判決違法情事，顯與法律規定得為第三審上訴理由之違法情形，不相適合
時，均應認其上訴為違背法律上之程式，予以駁回。本件上訴人甲○○上訴意旨略稱
：(一)、刑法第二條規定，行為後法律有變更者，適用裁判時之法律。但裁判前之法律
有利於行為人者，適用最有利於行為人之法律。上訴人受寄當時，是槍彈藥刀械管
制條例之舊法，其間行政院並曾公布槍枝、彈藥自首報繳條例，原審在判決理由上，
似乎並未引用最有利於上訴人犯罪事實及從新從輕主義之認定。(二)、上訴人於民國八
十三年受「阿清」之託代為保管物品時，是用紙盒包裝，「阿清」並言明係古董，上
訴人當時並未打開，至八十七年八月六日中午，想起受託寄放古董一事，為一觀究竟
，乃將紙盒拆封，始見內裝違法手槍與子彈，本想即時報警處理，只因有急事須往中
和市，故想返回時再專心辦理報案手續。當晚為警查獲持有安非他命時，上訴人即向
警員報案陳明，並帶警前往住處取出該受託保管物品，警員李耿光將上訴人之報案認
為自首，該警訊自白筆錄，顯已違反程序之正當性。上訴人經營遊樂場，受顧客之託
代為保管物品，乃一般經營者常態，自不得徒憑辦案之人主觀上之推想，將一般經驗
上有利上訴人之其他合理情況逕予排除。原審遽採警員李耿光片面之詞，就此等足以
影響有罪事實認定之證據竟未能加以調查，亦未於判決中論列其不予調查之理由，即
率予判決，難謂無應於審判期日調查之證據未予調查及違背證據法則、經驗法則之謬
誤云云。
惟查：本件原判決維持第一審論處上訴人未經許可，寄藏手槍罪之科刑判決，已敘明
所憑之證據及認定之理由。而(一)、法律上所謂犯罪行為，係包括行為之始終，故行為
跨於法律變更前後者，應以行為終了時為準；換言之，行為終了如在法律變更之後，
即不生比較新舊法之適用問題。原判決認定上訴人於八十三年間起，因受「阿清」之
託，而未經許可寄藏具有殺傷力之半自動手槍一枝及子彈十一顆，至八十七年八月六
日晚間始向警方自首並報繳。是上訴人自八十三年間起，其寄藏槍彈之犯罪行為係繼
續迄八十七年八月六日止，其間槍彈藥刀械管制條例縱於八十六年十一月二十四日
經公布修正，但其行為既繼續至新法施行後，自無行為後法律變更之可言。又內政部
雖於八十六年十一月二十四日以八六年度台內警字第八六七○六九○號公告辦理「槍
砲彈藥刀械管制條例」第十八條第二項自首期間等事項，惟其實施期間係自八十六年
十一月二十六日起至八十七年二月二十五日止，計三個月，上訴人既非於前揭公告期
間自首報繳，則原審未依刑法第二條第一項但書為新舊法律適用之比較，及未依槍砲
彈藥刀械管制條例第十八條第二項諭知免除其刑，即無違誤。上訴意旨，未依據卷內
訴訟資料，具體指摘原判決如何適用法則不當，自不足據以辨認原判決已具備違背法
令之形式。(二)、認定事實與證據取捨，乃事實審法院之職權，茍其證據之取捨及事實
之認定，不違背經驗法則與論理法則，即不容任意指摘為違法，而執為上訴第三審之
理由。原判決依據卷證資料，認定上訴人明知半自動手槍及子彈係違禁物，竟於八十
三年間，在新店市○○路○段一五八號，因受一不詳姓名年籍綽號「阿清」之成年男
子請託，而未經許可寄藏具有殺傷力之半自動手槍一枝（槍枝管制編號000000
000）及子彈十一顆，並於八十七年七月間，再將上開手槍及子彈移至台北縣板橋
市○○○路○段五三巷四號三樓居所內藏放。嗣其於八十七年八月六日晚間七時三十
分許，在台北縣中和市○○路一○七號前，為警當場查獲其持有欲販賣予不詳姓名者
之安非他命後（此部分另由台灣板橋地方法院審理），始向警方自首並報繳上開槍枝
及子彈等情。已敘明上訴人於警訊中，經訊以：「你槍枝及子彈由何而來﹖」時，係
供稱：「是在八十三年時，一名綽號『阿清』之男子（真實姓名我不知道）與我在新
店認識時寄放在我這裏，後來阿清與一名女子在計程車上自殺後，槍與子彈就一直放
在我這裏。」（見偵查卷第八頁），偵查中再訊以「扣案槍枝何來﹖」時，供稱：「
八十三年間一綽號『阿清』的朋友交我保管。他拿到新店檳榔路寄放，八十四年間我
搬到土城戶籍地也帶過去，上個月（八十七年七月）才放在南雅西路」（見偵查卷第
二十二頁）。復有手槍一把及子彈十一顆扣案可稽；而上開手槍及子彈經送內政部警
政署刑事警察局鑑驗結果，認送鑑手槍一枝，係奧地利ＧＯＬＣＫ十九型口徑半自動
手槍，槍管內具六條右旋來復線，槍號”ＡＵＥ四三八”，機械性能良好，可擊發子
彈，具殺傷力；子彈十一顆，均係制式口徑九ＭＭ子彈，均具殺傷力，有該局刑鑑字
第五七一八二號鑑驗通知書一紙附卷足憑（見偵查卷第五四頁），為其所憑之證據及
認定之理由。並以上訴人所辯，受寄藏放時不知內裝槍枝子彈無非卸責之詞，不足採
信，亦於理由內詳予指駁及說明。核其所為論斷，與卷內資料相符，從形式上觀察，
並無認定事實不依證據或有何採證違背經驗法則、論理法則或應於審判期日調查之證
據而未予調查等違法情形存在。上訴意旨，或就原判決已論斷說明之事項，重為單純
事實上之爭辯，或所指摘原判決違法情事，顯與法律規定得為第三審上訴理由之違法
情形不相適合，其上訴違背法律上之程式，應予駁回。
據上論結，應依刑事訴訟法第三百九十五條前段，判決如主文。
中      華      民      國    八十九    年      五      月     十一     日
                              最高法院刑事第十二庭
                                  審判長法官  陳  炳  煌
                                        法官  陳  正  庸
                                        法官  陳  世  雄
                                        法官  徐  文  亮
                                        法官  黃  正  興
      右正本證明與原本無異
                                              書  記  官
中      華      民      國    八十九    年      五      月     十八     日


司法院資訊處製作；財團法人民間司法改革基金會備份。
